臺灣臺北地方法院交通事件裁定　　　 100年度交聲字第2372號
原處分機關　臺北市交通事件裁決所
異　議　人
即受處分人　王義宗
上列異議人即受處分人因違反道路交通管理處罰條例案件，對於
臺北市交通事件裁決所中華民國100年10月3日所為之處分（原處
分案號：北市裁罰字第裁22-A00XPT773號）聲明異議，本院裁定
如下：
    主  文
原處分撤銷。
王義宗不罰。
    理  由
一、原處分機關係以：異議人即受處分人王義宗於民國100年7月
    28日上午，駕駛車號CO-7489號自用小客車（下稱A車），沿
    臺北市○○區○○路南往北方向行駛，於同日上午11時50分
    許行至同路與雙和街交叉口欲迴轉時，適張峻榮駕駛車號
    7591-YS號自用小貨車（下稱B車）沿萬大路北往南方向行駛
    而行經該路段，王義宗因迴車前未注意來往車輛擅自迴轉，
    致A車右側前車身撞擊B車左側後車門而肇事。原舉發機關
    乃於100年10月3日以受處分人有「迴車前未注意來往車輛擅
    自迴轉」之違規行為而掣單舉發。嗣受處分人於舉發通知單
    上所載之應到案日期前到案陳述意見，經原處分機關函請原
    舉發機關調查結果，仍認受處分人有前開違規行為，原處分
    機關乃於100年10月3日以北市裁罰字第裁22-A00XPT773號裁
    決書援引道路交通管理處罰條例第49條第5款、違反道路交
    通管理事件統一裁罰基準及處理細則第41條、第43條、第44
    條及第67條等規定，裁處異議人新臺幣（下同）600元之罰
    鍰，並記違規點數1點。
二、聲明異議意旨略以：伊於前揭時、地欲進行迴轉，當時號誌
    燈為綠燈且對向無來車，伊遂將車輛暫停後打左轉燈，再開
    始迴轉，完成迴轉後欲變換車道至快車道，此際伊由後照鏡
    觀看快車道之後方來車尚有4之5部車之車距，伊認為具有變
    換車道之安全車距，此時左轉燈尚未消滅，伊遂維持該左轉
    燈擬變換車道至快車道上，突然左側車門卻遭張峻榮所駕駛
    之B車衝撞，卻遭原處分機關以「迴車前未注意來往車輛」
    舉發，甚為不服；再觀諸B車煞車痕長達11.2公尺，且撞擊
    後，伊駕駛之A車又後方車門已無法開啟，中控電動窗亦失
    效，顯見B車明顯超出速限，是事故肇事原因應係為B車駕駛
    人張峻榮未保持安全車速等語。
三(一)按汽車迴車時，應依左列規定：汽車迴車前，應暫停並顯示
    左轉燈光或手勢，看清無來往車輛，並注意行人通過，始得
    迴轉，道路交通安全規則第106條第5款定有明文。而汽車駕
    駛人，駕駛汽車違反道路交通安全規則，因而肇事致人受傷
    者，記違規點數3點；又汽車駕駛人迴車前，未依規定暫停
    ，顯示左轉燈光，或不注意來往車輛、行人，仍擅自迴轉者
    ，處600元以上1,800元以下罰鍰，道路交通管理處罰條例第
    61條第3項、第49條第5款亦分別定有明文。又汽車駕駛人有
    第49條之情形者，除依原條款處罰鍰外，並予記違規點數1
    點，道路交通管理處罰條例第63條第1項第1款復有明定；次
    按法院受理有關交通事件及聲明異議案件之處理，準用刑事
    訴訟法之規定，道路交通管理處罰條例第89條前段、道路交
    通案件處理辦法第4條第1項分別定有明文。道路交通管理處
    罰條例事件之本質雖為行政罰，惟在其性質及法院處理程序
    與刑事訴訟程序法規範之目的不相牴觸之範圍內，自應依照
    刑事訴訟法之相關規定以為準據。而道路交通管理處罰條例
    事件，係由公路主管機關或警察機關就違反該條例之行為予
    以稽查、查證後依法舉發，再由裁決機關依法予以處罰，與
    刑事訴訟係由檢察官代表國家對犯罪行為予以偵查、追訴，
    由法院予以判決處罰，其規範目的均係為維護法律及社會秩
    序，基於公益立場，行使國家公權力對違反法秩序之行為予
    以處罰，就此而言，刑事訴訟法第154條第2項「犯罪事實應
    依證據認定之，無證據不得認定犯罪事實」，第161條第1項
    「檢察官就被告犯罪事實，應負舉證責任」等規定之內涵，
    自應在準用之列。質言之，在違反道路交通管理處罰條例事
    件，行為人之違規事實應依證據認定之，而舉發機關自應就
    所舉發之違規事實負舉證責任。
  (二)經查，異議人於前揭時地駕駛A車與張峻榮所駕駛之B車發生
    碰撞，致A車右側前車身撞擊B車左側後車門等情，為異議人
    所不爭執，並有臺北市政府警察局萬華分局100年10月17日
    北市警萬分交字第10036411000號函暨臺北市政府警察局萬
    華分局交通分隊交通事故談話紀錄表2份、道路交通事故現
    場圖1份及、臺北市政府警察局萬華分局交通分隊道路交通
    事故補充資料表份在卷可稽，此情首堪認定。
  (三)至異議人是否係於迴車之際與張峻榮發生撞擊一情，業據證
    人張峻榮於警詢時證稱：「我駕駛7591-YS自用小貨車沿萬
    大路北往南方向行駛內側車道時，行近雙和街口時，我看見
    前方一部自用小客車正沿萬大路南往北要左轉迴轉萬大路往
    南行駛，該車轉彎後進入往南方向行時並無頓停動作，要往
    內側車道，我在發覺到有危害時，就煞車減速，並往左側閃
    避」等語綦詳（參見本院卷第14-1頁），足認異議人所稱：
    其係迴車行為完成後，擬變換車道進入內側車道等語屬實，
    是異議人是否係於迴車時與張峻榮所駕駛之車輛發生撞擊，
    已非無疑；再參閱卷附之道路交通事故現場圖，事故發生後
    B 車停放之地點非係在A車迴轉路徑上，而係停放在距離萬
    大路與雙和街交叉路口8.2公尺處，此有前揭交通事故現場
    圖1份在卷可憑（參見本院卷第17頁），而於事故發生後，
    張峻榮所駕駛之B車係向左側衝撞到安全島，並未有向前滑
    行之情，亦據證人張峻榮證述在卷可參（參見本院卷第14-1
    頁），互核道路交通事故現場圖及證人張峻榮之證述，該現
    場圖繪製B車之停放地點即應係B車與A車發生撞擊之處，顯
    徵事故發生時，異議人應已完成迴車之行為無訛。
  (四)雖本件交通事故係由臺北市政府警察局交通警察大隊本其專
    業能力，檢視雙方車損撞擊照片研判肇事主因：乃異議人迴
    車前未注意來往車輛所致生等語，執行交通勤務之交通隊警
    員對於交通事故之發生，固有其經驗及專業上之高度判斷能
    力與知識，然舉發本件交通違規之警員並未於事故發生當時
    在場親見，僅以書面資料分析判定肇事原因，而證人張峻榮
    為本件交通事故在場親身經歷之當事人，其證言應與事實最
    為相符，故證人張峻榮證言之可信度應高於以書面審查之道
    路交通事故肇因研判表，是應認本件事故發生時，異議人業
    已迴轉完成。
  (五)從而，異議人違反道路交通安全規則之事實屬不能證明，自
    不合於違反道路交通安全規則之要件，舉發單位亦不應將此
    稽查採證上之欠缺或困難，轉嫁加諸於無違規行為之受處分
    人，是以異議人所辯，堪認屬實。則臺北市交通事件裁決所
    裁處異議人罰鍰600元，並記違規點數1點之處分即屬無據，
    是本件異議人之異議為有理由，應由本院將原處分撤銷，改
    諭知異議人不罰。
四、據上論斷，應依道路交通案件處理辦法第19條，裁定如主文
    。
中    華    民    國   100    年    11    月    2     日
                  刑事第三庭  法  官  江春瑩
以上正本證明與原本無異。
如不服本裁定，應於裁定送達後5日內向本院提出抗告狀。
                              書記官  徐鶯尹
中    華    民    國   100    年    11    月    3     日